【裁判字號】    98,交聲,611
【裁判日期】    980622
【裁判案由】    交管條例聲異
【裁判全文】
臺灣板橋地方法院交通事件裁定         98年度交聲字第611號
                                     98年度交聲字第612號
原處分機關  交通部公路總局臺北區監理所板橋監理站
異  議  人  乙○○
即受處分人
                      樓
上列異議人即受處分人因違反道路交通管理處罰條例案件，對於
交通部公路總局臺北區監理所板橋監理站於民國98年3 月6 日所
為之處分（原處分案號：板監裁字裁41-CO0000000、41-CO00000
00號），聲明異議，本院裁定如下：
    主  文
異議均駁回。
    理  由
一、原處分意旨略以：異議人即受處分人乙○○於民國98年1 月
    11日晚上9 時40分許，騎乘車牌號碼CWP-318 號重型機車，
    行經臺北縣五股鄉○○路與成泰路口，因其有「駕車行經有
    燈光號誌管制之交岔路口闖紅燈」、「拒絕停車接受稽查而
    逃逸」之違規事實，遭員警逕行製單舉發，爰依道路交通管
    理處罰條例第53條第1 項、第63條第1 項第3 款（原裁決書
    漏載「第1 項第3款 」）及同條例第60條第1 項、第63條第
    1 項第1 款（原裁決書漏載「第1 項第1 款」）、違反道路
    交通管理事件統一裁罰基準表之規定，分別裁處受處分人罰
    鍰新臺幣（下同）1,800 元，並記違規點數3 點（駕車行經
    有燈光號誌管制之交岔路口闖紅燈之違規部分）及罰鍰3,00
    0 元，並記違規點數1 點（違反處罰條例之行為，拒絕停車
    接受稽查而逃逸之違規部分）。
二、聲明異議意旨略以：車號CWP-318 號重型機車確為伊所有，
    伊從未將該車借給他人使用，亦未於上開時間行經五股鄉○
    ○路與成泰路，卻收到2 張罰單，員警舉發顯有不實，原處
    分機關遽以裁罰，顯有違誤，爰依法聲明異議，請求撤銷原
    處分云云。
三、按汽車駕駛人，行經有燈光號誌管制之交岔路口闖紅燈者，
    處1,800 元以上5,400 元以下罰鍰；又汽車駕駛人，駕駛汽
    車有違反本條例之行為，經交通勤務警察或依法令執行交通
    稽查任務人員制止時，不聽制止或拒絕停車接受稽查而逃逸
    者，除按各該條規定處罰外，處新臺幣3,000 元以上6,000
    元以下罰鍰；再汽車駕駛人，違反道路交通管理處罰條例第
    53條第1 項、第60條第1 項規定者，除依原條款處罰鍰外，
    並予各記違規點數3 點、1 點，道路交通管理處罰條例第53
    條第1 項、第60條第1 項、第63條第1 項第1 款、第3 款分
    別定有明文。
四、經查：
(一)本件異議人乙○○於上開時、地，騎乘上開重型機車，因「
    駕車行經有燈光號誌管制之交岔路口闖紅燈」、「拒絕停車
    接受稽查而逃逸」違規，經臺北縣政府警察局蘆洲分局五股
    分駐所員警許文憲當場舉發，嗣經原處分機關即交通部公路
    總局臺北區監理所板橋監理站依據道路交通管理處罰條例第
    53條第1 項、第60條第1 項之規定，於98年3 月6 日分別裁
    處異議人罰鍰1,800 元、3,000 元，並各記違規點數3 點、
    1 點之事實，有上開裁決書、臺北縣政府警察局北縣警交大
    字第CO0000000 、CO0000000 號舉發違反道路交通管理事件
    通知單在卷可憑（見本院卷第6 、10、11頁）。
(二)異議人雖以前揭情詞置辯，惟證人即舉發異議人之員警許文
    憲於本院審理時到庭具結證稱：當天晚上伊在五股鄉○○路
    、成泰路交岔路口執行巡邏勤務，伊在成泰路由北往南之方
    向停等紅燈，伊發現成泰路對向車道由南往北方向有1 台機
    車闖紅燈左轉民義路，伊就跟著異議人車子後面追上去並鳴
    笛警示，在民義路快要到轉彎處時，伊騎到異議人的前方，
    伊看到異議人減速，伊就準備要停車，等伊騎到靠近異議人
    前方時，伊揮手示意異議人停車，伊以為異議人要停車，但
    異議人卻加速右轉，伊跟著追上去，異議人就右轉再右轉成
    泰路二段91巷，伊跟著右轉時，前方被1 輛車子擋住，伊就
    追丟了，因為伊在追異議人的時候一直盯著車牌看，所以等
    伊要攔下異議人時，距離很近，大約1 個人的距離，伊當場
    記下異議人的車號就逕行開單舉發，伊開始追異議人就鳴笛
    了，異議人應該聽得到伊是在鳴笛攔他，當天天氣晴天，沒
    有下雨，視線良好等語明確（見本院卷第17、18頁）；而經
    異議人當庭質疑證人當時看到車子是何顏色？車子的型式為
    何？證人是否近距離看到違規人時，證人許文憲證稱：機車
    的顏色是銀色或灰色，車型是斜板，應該是125 的重型機車
    ，車子廠牌不確定，因為時間太久忘記了，伊看到機車騎士
    的身型是中等身材，與在庭的異議人身材差不多，沒有特別
    胖或特別瘦，而且伊在後面追的時候，伊是專注看著異議人
    的車牌、安全帽及穿著，印象中是年輕人，異議人有申訴說
    違規人不是他，但伊是記車號等語（見本院卷第18頁）；又
    異議人再度質疑證人許文憲當時有無看到閃爍器的顏色時，
    證人許文憲則仍堅稱：伊只記得伊看到車身的顏色是銀色或
    灰色，車型是斜板，其他沒印象等語（見本院卷第18頁反面
    ），並提出舉發違規地點相關位置之電子地圖1 紙為據。是
    觀諸證人所言，當天天氣晴天、沒有下雨、視線良好，證人
    就舉發路段之燈號變換情形、執勤所處位置、異議人行駛路
    徑、闖紅燈及拒絕停車接受稽查而騎車前往追緝之追捕路線
    等情節詳述具體明確，且證人既正執行勤務之際，對行駛車
    輛動向，自特別留意而無錯看或誤判之虞。參以證人許文憲
    為執行交通勤務之警察，對於記明車輛牌照號碼、車色等可
    資辯明之資料，為其業務內之事項，其觀察程度自較一般人
    更為專注，且舉發交通違規即為證人許文憲當時之勤務事項
    ，舉發當時對於車輛闖紅燈或不服稽查而逃逸之交通違規所
    為之反應動作當為熟稔；再一般執勤警員於取締拒絕接受稽
    查而逃逸之違規機車當時，應係特別記下違規機車之車牌，
    至該違規機車究係何種顏色、何種型式或閃爍器為何種顏色
    等情，執勤警員為舉發而記下逃逸之違規機車車牌當時，衡
    情尚難明確記憶無誤，是以，證人許文憲就異議人上開提出
    質疑部分縱使未能為完整而明確之證述，尚不致影響證人許
    文憲所證述關於車號CWP-318 號重型機車確於上開時、地闖
    紅燈，且該機車騎士拒絕停車接受稽查而逃逸乙節之可信度
    。至本件員警雖未以錄影或照相等方式蒐證，惟一般員警執
    行交通勤務，依法並未要求就上開闖紅燈、拒絕停車接受稽
    查逃逸等違規事項必須錄影或拍照存證，且因此等違規情事
    均發生於剎那之間，除非於案發當時恰有預先錄影或擺設可
    供緊急照相之設備，否則要求值勤員警或舉發機關緊急錄影
    或照相以為證明，亦與執行勤務之實況難合。參以證人與異
    議人間，並無怨隙，且素不相識，衡情證人應無設詞攀誣，
    或虛構違規事實以陷害異議人之理，是證人甲○○○○上開
    證述內容，經核尚無不可採信之處，自堪採信。況異議人就
    其所為辯解，復無法提出任何證據以供本院調查，異議人空
    言否認上開違規事實，無非事後卸責之詞，自不足採，是以
    異議人上開違規之行為應堪認定。
五、綜上所述，本件異議人騎乘上開重型機車，於前揭時、地，
    行經設有燈光號誌管制之交岔路口闖紅燈併拒絕停車接受稽
    查逃逸等違規事實，堪以認定。原處分機關據以援引上開規
    定，就「闖紅燈」之違規行為，裁處異議人罰鍰1,800 元，
    並記違規點數3 點；就「拒絕停車接受稽查而逃逸」之違規
    行為，裁處異議人罰鍰3,000 元，並記違規點數1 點，於法
    均無何違誤或不當之處。本件異議為無理由，均應予駁回。
據上論斷，應依道路交通案件處理辦法第19條，裁定如主文。
中    華    民    國    98    年    6     月    22    日
                  交通法庭  法  官  錢衍蓁
上列正本證明與原本無異。
如不服本裁定，應於裁定送達後五日內敘明抗告理由，向本院提
出抗告狀。
                            書記官  劉靜慧
中    華    民    國    98    年    6     月    22    日


司法院資訊處製作；財團法人民間司法改革基金會備份。
